【裁判字號】    89,易,2727
【裁判日期】    900731
【裁判案由】    就業服務法
【裁判全文】
臺灣臺北地方法院刑事判決                        八十九年度易字第二七二七號
    公  訴  人  臺灣臺北地方法院檢察署檢察官
    被      告  乙○○
右列被告因違反就業服務法案件，經檢察官提起公訴（八十九年度偵字第一九五七一
號），本院判決如左：
    主  文
乙○○無罪。
    理  由
一、公訴意旨略以：被告乙○○與甲○○（業經本院判決科罰金新台幣五萬元）係表
    姐弟關係，乙○○於民國八十八年二月二十四日申請許可僱佣印尼籍勞工ＭＵＺ
    ＥＮＡＨ，原應在台北市○○路五六二號為監護工，詎其自八十九年七月間（公
    訴人誤載為六月底）起，竟將該勞工交予甲○○，帶至台北縣新店市○○路四十
    之一號甲○○所經營之潓瑢美食坊，由甲○○留用（公訴人誤認為僱佣）從事賣
    麵洗碗工作，迄至同年七月三十一日晚間九時二十分許，在上址，為警查獲；因
    認被告乙○○違反就業服務法第五十三條第二款規定，應依同法第五十八條第一
    項前段論處罪刑云云。
二、按犯罪事實應依證據認定之，無證據不得推定其犯罪事實；又不能證明被告犯罪
    者，應諭知無罪之判決，刑事訴訟法第一百五十四條第一項、第三百零一條第一
    項分別定有明文；再認定不利於被告之事實須依積極證據，苟積極證據不足為不
    利於被告事實之認定時，即應為有利於被告之認定，更不必有何有利之證據（最
    高法院三十年上字第八一六號判例參照）。
三、公訴人認被告乙○○涉有右揭違反就業服務法犯行，無非係以甲○○於警訊時之
    供述，及證人ＭＵＺＥＮＡＨ與警員丁○○之證述，為主要論據。訊據被告堅決
    否認有何違反就業服務法犯行，辯稱：其當時申請印尼籍監護工是要看護父親，
    且其於八十九年三、四月份就出國工作，監護工到甲○○家的事其事先不知情，
    是後來聽其母丙○○說監護工與父親言語溝通不良，才由母親將監護工送至甲○○住處暫住並教她國語，至於監護工在潓瑢小吃店洗碗的事，其不知情，而監護
    工的薪水仍由其支付，只是請甲○○代墊，其回國再付給甲○○等語。
四、經查，印尼籍外國人ＭＵＺＥＮＡＨ係被告合法申請聘僱之監護工乙節，固據被
    告自承在卷，並有外僑入出境資料查詢、ＭＵＺＥＮＡＨ之護照及簽證影本、女
    傭監護工契約等影本各一份附卷可稽，又被告亦供承知悉ＭＵＺＥＮＡＨ至甲○○住處居住乙情。惟ＭＵＺＥＮＡＨ之薪資係由被告支付，僅係被告長期在大陸
    ，委託甲○○先代為墊付薪資，之後再結算等情，業據甲○○及證人丙○○供明
    在卷，足見ＭＵＺＥＮＡＨ仍係由被告僱佣而給付報酬，故甲○○令ＭＵＺＥＮ
    ＡＨ在其小吃店從事洗碗工作，僅係留用ＭＵＺＥＮＡＨ，而非給付報酬予以僱
    佣，公訴人認甲○○僱佣ＭＵＺＥＮＡＨ乙節，容有誤會，先予敘明。而甲○○
    於警訊時供稱：因該印尼勞工不會國語，乙○○才將該勞工寄住我這裏，並代為
    訓練國語，薪資是乙○○叫我先付，等他回來再給我等語；證人ＭＵＺＥＮＡＨ
    於警訊時證稱：是老闆甲○○叫我做的（洗碗）等語；證人即查獲之警員丁○○
    於本院審理時證稱：甲○○當時有說該外勞是我們僱佣，包括乙○○，外勞叫甲○○老闆，又說是甲○○叫她洗碗等語；由其等之供詞以觀，均僅能證明甲○○
    讓ＭＵＺＥＮＡＨ在其小吃店內從事洗碗工作，無從得知被告是否聘僱ＭＵＺＥ
    ＮＡＨ為甲○○從事洗碗工作。況ＭＵＺＥＮＡＨ於警訊時僅論及甲○○叫其工
    作之情節，均未說明被告有何介入舉止，即不能憑此推斷被告自始有意引進外勞
    為甲○○工作。再者，甲○○於本院審理時亦稱：ＭＵＺＥＮＡＨ是由丙○○送
    來其住處，乙○○事先不知道等語；證人丙○○於本院審理時證稱：是其作主把
    勞工送至甲○○家，乙○○事後才知道，其與乙○○都不知道ＭＵＺＥＮＡＨ幫
    甲○○洗碗的事等語；參以被告於八十九年六、七月間確實未在國內，有國人入
    出境資料整批查詢名單可稽，對於ＭＵＺＥＮＡＨ實際狀況未必明瞭，且其父楊
    啟瑞確有中度肢障，家中另有其弟楊景棠罹患發展性協調障礙，其子楊博盛當時
    僅三餘歲尚年幼，此有殘障手冊影本、診斷書及戶口名簿影本等可證，足見被告
    確有申請聘僱ＭＵＺＥＮＡＨ擔任監護工之需要，倘ＭＵＺＥＮＡＨ因與楊啟瑞
    相處不佳，由丙○○送至甲○○住處寄住，以其等之親戚關係，亦無不合常情之
    處，此時被告未必知悉李潓溶會令ＭＵＺＥＮＡＨ從事小吃店洗碗工作，縱ＭＵ
    ＺＥＮＡＨ實際上在甲○○住處居住不止數日或一月，而係居住三、四月之久，
    要屬被告此部分陳述不可採，然仍無積極證據足認其聘僱ＭＵＺＥＮＡＨ係為甲○○工作，是被告上開所辯其不知ＭＵＺＥＮＡＨ在潓瑢小吃店洗碗等語，應可
    採信。此外，復查無其他確切事證，足資證明被告涉有違反就業服務法犯行，既
    不能證明被告犯罪，自應諭知無罪之判決。
據上論斷，應依刑事訴訟法第三百零一條第一項，判決如主文。
本案經檢察官林秀濤到庭執行職務。
中      華      民      國    九十      年      七      月    三十一    日
                                    臺灣臺北地方法院刑事第七庭
                                        法  官  蕭  清  清
右正本證明與原本無異。
如不服本判決，應於判決送達後十日內，向本院提出上訴狀。
                                        書記官  劉  麗  英
中     華     民     國     九 十     年        八      月    三十      日


司法院資訊處製作；財團法人民間司法改革基金會備份。
